臺灣臺中地方法院刑事判決　　　　　　100年度交訴字第385號
公　訴　人　臺灣臺中地方法院檢察署檢察官
被　　　告　賴雅慧
上列被告因肇事逃逸案件，經檢察官提起公訴（100 年度偵字第
16034 號），本院判決如下：
    主    文
賴雅慧駕駛動力交通工具肇事，致人受傷而逃逸，處有期徒刑陸
月，如易科罰金，以新臺幣壹仟元折算壹日。緩刑貳年，並應於
判決確定日起參月內向公庫支付新臺幣伍萬元。
    犯罪事實
一、賴雅慧於民國100 年6 月6 日下午4 時50分許，駕駛車牌號
    碼6417-KX 號自用小客車，沿臺中市太平區○○○路由北往
    南方向行駛，行經中興東路與永平南路交岔路口時，欲左轉
    進入永平南路繼續前行時，本應注意汽車行駛時，駕駛人應
    注意車前狀況、隨時採取必要之安全措施；及汽車行經行人
    穿越道，遇有行人穿越時，無論有無交通指揮人員指揮或號
    誌指示，均應暫停讓行人先行通過。而依當時天候晴、日間
    自然光線、路面乾燥無缺陷、無障礙物、視距良好等客觀情
    形，無不能注意之特別情事，竟疏於注意而貿然駕車左轉，
    適有行人謝○○（82年11月間生，年籍詳卷。賴雅慧行為時
    ，無證據證明對於謝○○為未滿18歲之少年有所認識）沿中
    興東路由北往南方向行走，沿行人穿越道欲橫越永平南路，
    謝○○因閃避不及，遭賴雅慧駕駛前揭車輛之車輪碾過右腳
    ，致謝○○受有右腳挫傷等傷害。詎賴雅慧於駕車碾過謝○
    ○之後，仍向前行駛數公尺，因聽見後方有人尖叫，始停下
    車，惟其未下車僅停留在現場5 分鐘許，且在車內探頭見被
    害人謝○○旁邊有友人扶著被害人，其直覺懷疑有人受傷，
    是其應可預見謝○○可能因其肇事而受傷，竟仍未下車協助
    救護，而基於肇事致人受傷而逃逸之不確定故意，於前揭肇
    事行為致謝○○受傷後，未將謝○○送醫救治、為適當之保
    護處置，或當在現場等待救護車到來始得離開，惟竟未為任
    何救治或報警處理，反駕駛上開自用小客車逃離現場。嗣經
    警據報到場處理，而循線查獲上情。
二、案經臺中市政府警察局太平分局報告臺灣臺中地方法院檢察
    署檢察官偵查起訴。
    理    由
壹、證據能力方面：
一、本判決後述所採各項審判外陳述證據，檢察官及被告賴雅慧
    得均同意作為本案證據，而經本院審酌後，認為其作成時之
    情況，並無違法取證等瑕疵存在，且證據力亦未明顯偏低，
    資為證據，並無不當，爰肯認具證據能力。
二、又傳聞法則乃對於被告以外之人於審判外之言詞或書面陳述
    而為之規範。本案判決以下引用之其餘非供述證據，無刑事
    訴訟法第159 條第1 項規定傳聞法則之適用，因與本案待證
    事實具有關聯性，且無證據證明係公務員違法取得之物，依
    法自得作為證據。
貳、實體方面：
一、認定犯罪事實所憑之證據及理由：
    訊據被告賴雅慧在警詢、偵查、本院準備程序及審理時，分
    別對於其在過了斑馬線後，聽到後方有人尖叫後始停下車，
    其未下車僅停留在現場5 分鐘許，在車內探頭見被害人謝○
    ○旁邊有友人扶著被害人，其直覺懷疑有人受傷等情
    （見偵卷，第3 頁背面、第33頁背面；見本院卷，第10背面
    、第24頁背面至第25頁背面、第28頁正面），坦認不諱，核
    與證人即被害人謝○○在警詢中指述、證人即目擊證人李思
    宥在警詢供述及本院審理時具結證稱：被告於肇事後有停下
    車並探頭觀看等語之情節相符（見偵卷，第5 頁正面、第6
    頁正背面），自堪認定確有其事。
二、被告雖一度於偵查、本院準備程序及審理時分別辯稱：被害
    人之友人未上前跟其說有擦撞到被害人，當時其不確定有無
    撞到被害人，且有路人告訴其並未擦撞到被害人，路人叫其
    走，其才走等語。惟查：
（一）證人即被害人謝○○在警詢中證稱：車牌號碼6417-KX 號
      黑色汽車突然從伊右後方左轉並從伊前方開過，對方壓到
      伊右腳後，就往前開一段停在中興東路左轉永平南路口的
      雙黃線上約2 台小轎車的距離位置，停車後，車上的人有
      探頭出來看，伊那時蹲下來看伊的傷勢如何，再抬頭看時
      ，對方的汽車就離開了，又對方未經伊之同意即離開現場
      等語（見偵卷，第8 頁正、背面）；
（二）證人即肇事現場目擊證人李思宥分別在警詢供承、本院審
      理中具結證稱：當時伊坐51號公車，在運動場站下車，下
      車後，伊往太平國小方向走，伊到中興東路口要穿越馬路
      時，有1 台黑色轎車從伊右後方駛來，後左轉到伊面前，
      伊左前方也有2 個行人走在斑馬線上，距離伊約2 公尺，
      伊以為沒事就繼續往前越過那2 個行人，後伊聽到交談的
      聲音即回頭看，就看到1 個男的扶著1 個女的，那個女的
      半蹲在地上。伊接著看右手邊，前揭車輛停在道路中，但
      轎車上的人並未下車，伊記下車牌號碼後，見路旁的機車
      行（本院按，依卷附現場照片，應為汽修廠，見偵卷，第
      24頁正面）有1 人靠近轎車並跟轎車上的人說話，但伊不
      確定說什麼話，後轎車就開走了。又當時只有上揭黑色轎
      車（即被告駕駛之車輛）經過，並無其他車輛經過。伊嗣
      上前詢問還在斑馬線上的2 個行人有無受傷，渠等（指2
      行人，下同）跟伊說腳有被車子壓到，伊問渠等有無記下
      車號，渠等說沒有，伊就將車牌號碼告知渠等，渠等並打
      電話報警。當時伊有在現場等警察來，警察到場後有請救
      護車把傷患送到醫院，警察要伊去作證，所以伊就到警察
      局作證等語（見偵卷，第6 頁正、背面；見本院卷，第25
      頁正面至第26頁背面）。
（三）復有臺中市政府警察局太平分局處理交通事故肇事逃逸案
      件移辦單1 紙、道路交通事故現場圖1 份、道路交通事故
      調查報告表（一）（二）各1 份、臺中市政府警察局疑似
      道路交通事故肇事逃逸追查表1 份、疑似肇事逃逸案件輔
      助資料表1 紙、刑案現場照片4 張、車輛詳細資料報表1
      紙、太平澄清醫院乙種診斷證明書1 紙附卷可稽（見偵卷
      ，第12頁正面、第14頁正面至第16頁正面、第20頁正面至
      第21頁正面、第24頁正面至第25頁正面、第27頁正面至第
      28頁正面）。
（四）縱上，因被告賴雅慧於犯罪事實欄所載時、地駕車，聽見
      後方有人尖叫後始停下車，惟其未下車僅停留在現場5 分
      鐘許，且在車內探頭見被害人謝○○旁邊有友人扶著被害
      人，其應可預見謝○○可能因其肇事而受傷，竟仍未下車
      協助救護，足認被告賴雅慧已預見被害人謝○○可能因其
      肇事而受有傷害，雖停車察看，但未報警或為必要之救護
      ，即逕自駕駛自小客車離去，有肇事逃逸之不確定故意至
      明。縱真實姓名、年籍不詳之路人曾告知被告賴雅慧未為
      肇事而叫其離去，惟仍不免被告駕駛動力交通工具肇事致
      人受傷後有積極救護之義務。是被告之自白與事實相符，
      又證人謝○○經合法傳喚未到庭，經公訴人陳明捨棄傳喚
      調查，被告亦表明不聲請傳喚證人謝○○到庭，附此敘明
      。本案事證已臻明確，被告犯行洵堪認定。
二、論罪科刑：
    按刑法第185 條之4 肇事逃逸罪，以駕駛動力交通工具肇事
    ，有致人死傷而逃逸之事實，為其犯罪構成要件，不以行為
    人明知被害人有死傷情形為必要（最高法院91年度台上字第
    137 號刑事判決意旨參照）。被告既行駛犯罪事實欄一所載
    之路段，聽聞尖叫聲，理應對被害人當場因其駕駛行為受有
    傷害之情況已有認識，其竟未採取救護或其他必要措施，並
    向警察機關報告，即速行駕車離去，嗣始經警查獲，核被告
    所為，係犯刑法第185 條之4 之駕駛動力交通工具肇事，致
    人受傷而逃逸罪。爰審酌被告肇事致被害人謝○○受有右腳
    挫傷之傷害後，未施以必要之救護措施或協助就醫或報警處
    理，反逃離現場，置被害人於不顧，致使被害人傷害擴大之
    風險增加，誠屬不該，惟被告與被害人已達成和解，此有臺
    中市太平區調解委員會調解書1 份附卷可佐（見本院卷，第
    頁），被告於本院言詞辯論終結前終坦承犯行之態度等一切
    情狀，量處如主文所示之刑，併諭知易科罰金之折算標準，
    以示懲儆。查被告前未曾因故意犯罪受有期徒刑以上刑之宣
    告，有臺灣高等法院被告前案紀錄表1 份在卷可參，被告既
    於本院審理時終表示認罪，更與被害人達成和解，經由本案
    偵、審程序教訓，當能從中知所警惕，信無再犯之虞，本院
    審酌上情，認主文所宣告之刑以暫不執行為適當，併予宣告
    緩刑2 年、並應於判決確定日起3 個月內向公庫支付新臺幣
    5 萬元，以啟自新。
據上論斷，應依刑事訴訟法第299 條第1 項前段，刑法第185 條
之4 、第41條第1 項前段、第74條第1 項第1 款、第2 項第4 款
，判決如主文。
本案經檢察官張溢金到庭執行職務。
中    華    民    國   100    年    12    月    15    日
                  刑事第三庭    法  官  賴恭利
                                法  官  陳秋月
                                法  官  陳玟珍
以上正本證明與原本無異。
如不服本判決應於收受送達後10日內向本院提出上訴書狀，並應
敘述具體理由；其未敘述上訴理由者，應於上訴期間屆滿後20日
內向本院補提理由書（均須按他造當事人之人數附繕本）「切勿
逕送上級法院」。
                                書記官  詹東益
中    華    民    國   100    年    12    月    15    日
附錄論罪科刑法條：
刑法第185-4條（肇事遺棄罪）
    駕駛動力交通工具肇事，致人死傷而逃逸者，處六月以上五
年以下有期徒刑。